最高法院民事裁定 
111年度台上字第2714號
上  訴  人  羅才吉                                      

訴訟代理人  張宗存律師
被 上訴 人  羅民丑                                                               
輔  助  人  羅振華        
            羅敏嘉                                   
上列當事人間請求所有權移轉登記事件，上訴人對於中華民國11
1年8月3日臺灣高等法院臺南分院第二審判決（110年度重上字第
85號），提起上訴，本院裁定如下：
    主  文
上訴駁回。
第三審訴訟費用由上訴人負擔。
    理  由
按上訴第三審法院，非以原判決違背法令為理由，不得為之；
  又判決不適用法規或適用不當者，為違背法令；且提起上訴，
  上訴狀內應記載上訴理由，表明原判決所違背之法令及其具體
  內容，暨依訴訟資料合於該違背法令之具體事實，其依民事訴
  訟法第469條之1規定提起上訴者，並應具體敘述為從事法之續
  造、確保裁判之一致性或其他所涉及之法律見解具有原則上重
  要性之理由。同法第467條、第468條、第470條第2項定有明文
  。是當事人提起上訴，如依同法第469條規定，以原判決有所
  列各款情形之當然違背法令為理由時，其上訴狀或理由書應表
  明該判決有合於各該條款規定情形之具體內容，及係依何訴訟
  資料合於該違背法令之具體事實；如依同法第469條之1規定，
  以原判決有前條以外其他不適用法規或適用不當為理由時，其
  上訴狀或理由書應表明該判決所違背之法令條項，或有關大法
  官解釋或憲法法庭裁判字號，或成文法以外之習慣或法理、法
  則等及其具體內容，暨係依何訴訟資料合於該違背法令之具體
  事實，並具體敘述為從事法之續造、確保裁判之一致性或其他
  所涉及之法律見解具有原則上重要性之理由。上訴狀或理由書
  如未依上述方法表明，或其所表明者與上開法條規定不合時，
  即難認為已合法表明上訴理由，其上訴自非合法。 
本件上訴人對於原判決提起上訴，雖以該判決違背法令為由，
  惟核其上訴理由狀所載內容，係就原審取捨證據、認定事實之
  職權行使所論斷：㈠訴外人羅振華前依不當得利及終止借名登
  記之法律關係，訴請上訴人應將原屬伊所有系爭土地B持分移
  轉登記予伊事件，業經原法院以106年度上易字第270號判決羅
  振華敗訴確定（下稱另案）。依兩造在另案所為陳述，可認被
  上訴人就系爭土地A持分仍保有實質所有權，並無使上訴人、
  羅振華終局取得完整所有權之意，且為上訴人、羅振華知悉及
  同意（下稱系爭約定）。兩造於民國89年及93年間，就被上訴
  人將其名下系爭土地B持分及其自羅振華名下取回之系爭土地B
  持分依序移轉登記予上訴人之原因關係，已為系爭約定之合意
  ，兩造間係成立類似委任契約之法律關係（下稱系爭契約 ）
  ，並非附負擔之贈與。㈡土地所有權人因區段徵收而申領抵價
  地之徵收補償，既係該土地所有權人所負履行原有土地債務陷
  於給付不能所生之一種替代利益，自得類推適用民法第225條
  規定。被上訴人已為終止系爭契約之意思表示，系爭土地A持
  分業因政府實施區段徵收而不存在，致上訴人無從將之移轉登
  記為被上訴人所有，該給付不能之情形，應屬不可歸責於雙方
  當事人之事由。惟上訴人既因該給付不能事由經政府核發系爭
  抵價地為補償，其受領之系爭抵價地，自應視為系爭契約終止
  後，其所負返還義務陷於給付不能而發生之替代利益。㈢從而
  ，被上訴人先位之訴主張類推適用民法第225條第2項規定，請
  求上訴人將系爭抵價地所有權移轉登記與被上訴人，自屬有據
  ，無庸再論其另依民法第541條第2項規定所為同一聲明之請求
  ，及依民法第225條第2項規定請求上訴人給付新臺幣393萬990
  5元本息之備位之訴等情，指摘有判決適用法規不當之違背法
  令情事，及就原審已論斷或其他與判決結果無影響者，泛言未
  為論斷，而非表明該判決所違背之法令及其具體內容，暨依訴
  訟資料合於該違背法令之具體事實，更未具體敘述為從事法之
  續造、確保裁判之一致性或其他所涉及之法律見解具有原則上
  重要性之理由，難認其已合法表明上訴理由。依首揭說明，應
  認其上訴為不合法。末查原審已論述所以認定兩造間有系爭約
  定合意及上訴人受領之系爭抵價地應視為其所負返還義務陷於
  給付不能之替代利益之理由，復說明其餘攻防方法及證據，經
  斟酌後，不足以影響判決之結果，自無理由不備，附此敘明。
據上論結，本件上訴為不合法。依民事訴訟法第481條、第444
  條第1項、第95條、第78條，裁定如主文。
中　　華　　民　　國　　111 　年　　11　　月　　9 　　日
                      最高法院民事第六庭
                          審判長法官  魏  大  喨
                                法官  李  寶  堂
                                法官  高  榮  宏
                                法官  胡  宏  文
                                法官  林  玉  珮
本件正本證明與原本無異
                              　　　　書　記　官
中　　華　　民　　國　　111 　年　　11　　月　　15　　日